【裁判字號】    89,訴,1982
【裁判日期】    900731
【裁判案由】    違反著作權法等
【裁判全文】
臺灣高雄地方法院刑事判決                        八十九年度訴字第一九八二號
    公  訴  人  臺灣高雄地方法院檢察署檢察官
    被      告  乙○○
右列被告因違反著作權法等案件，經檢察官提起公訴（八十九年度偵字第六五一三、
一一三九三號），本院判決如左：
    主  文
乙○○連續行使偽造私文書，足以生損害於他人，累犯，處有期徒刑陸月，如易科罰
金，以佰元折算壹日。
扣案「傲笑江湖」錄影帶之包裝封面陸張，均沒收。
    事  實
一、乙○○曾因違反著作權法案件，經法院判處有期徒刑四月確定，於民國八十六年
    十二月二十七日執行完畢，仍不知悔改。其於八十九年四月初，向不詳姓名、年
    籍綽號「阿達仔」之成年男子，取得擅自重製協和國際多媒體股份有限公司（下
    稱協和國際多媒體公司）享有著作權之「傲笑江湖」盜版錄影帶乙卷，包裝封面
    印製有協和育樂股份有限公司（下稱協和育樂公司）發行等字樣後，竟在其所經
    營位於高雄縣茄萣鄉○○路○段三七九號之二「勝峰錄影帶出租店」，將上開包
    裝封面彩色影印為六份，使用於其擅自拷具重製之六卷「傲笑江湖」錄影帶上，
    再將該批錄影帶出租予客戶而連續行使偽造協和育樂公司發行等私文書，足以生
    損害於協和育樂公司及享有發行權之協和國際多媒體公司。嗣於八十九年三月二
    日下午十五時許，為警於上址勝峰錄影帶出租店查獲，並扣得「傲笑江湖」錄影
    帶六卷。
二、案經協和育樂股份有限公司訴由高雄縣警察局湖內分局報告台灣高雄地方法院檢
    察署檢察官偵查起訴。
    理  由
一、右揭犯罪事實，業據被告乙○○於警訊及偵審中坦承不諱，核與告訴人協和育樂
    股份有限公司之代理人甲○○於偵查中指訴之情節相符，並有「傲笑江湖」錄影
    帶包裝封面六紙扣案可證，事證明確，被告犯行洵堪認定。
二、核被告所為，係犯刑法第二百十六條、第二百十條之行使偽造私文書罪。被告偽
    造私文書之低度行為為行使之高度行為所吸收，不另論罪。又被告先後多次行使
    偽造私文書犯行，時間緊接，犯意構成要件相同，顯係基於概括之犯意而反覆為
    之，應依刑法第五十六條連續犯之規定，論以一罪，並加重其刑。查被告曾因違
    反著作權法案件，經法院判處有期徒刑四月確定，於八十六年十二月二十七日執
    行完畢，有臺灣高雄地方法院檢察署刑案查註紀錄表乙紙在卷可參，其於五年內
    再犯本件有期徒刑以上之罪，為累犯，應依刑法第四十七條之規定加重其刑。並
    依法遞加重其刑。爰審酌被告之前科素行、犯罪之動機、目的、手段、犯後態度
    等一切情狀，量處如主文所示之刑。又刑法第四十一條有關「犯最重本刑為三年
    以下有期徒刑之罪，而受六個月以下有期徒刑或拘役之宣告，因身體、教育、職
    業、家庭之關係或其他正當事由，執行顯有困難者，以一元以上三元以下折算一
    日，易科罰金」之規定，於九十年一月十日，經總統公布修正為「犯最重本刑為
    五年以下有期徒刑之罪，而受六個月以下有期徒刑或拘役之宣告，因身體、教育
    、職業、家庭之關係或其他正當事由，執行顯有困難者，以一元以上三元以下折
    算一日，易科罰金」（修正後刑法第四十一條第一項前段），此一修正後之規定
    ，對修正前原屬犯最重本刑為五年以下有期徒刑之罪，而受六個月以下有期徒刑
    或拘役之宣告者自屬有利，本件犯罪時尚未修法，裁判時已修正原規定，依刑法
    第二條第一項前段規定，自應適用裁判時之修正後法律，爰諭知被告得易科罰金
    之折算標準。扣案「傲笑江湖」錄影帶包裝封面六張係被告所有而供本件犯罪所
    用之物，應依刑法第三十八條第一項第二款之規定，宣告沒收之。
三、公訴意旨另以：被告乙○○明知「協和ＫＩＮＧ’Ｓ」（下稱協和服務標章）為
    協和育樂股份有限公司（下稱協和育樂公司，註冊人原為協和視聽股份有限公司
    ，於民國八十四年七月間變更名稱為協和育樂股份有限公司）（起訴書誤為協和
    國際多媒體股份有限公司）依法向經濟部中央標準局（現改稱經濟部智慧財產局
    ）申請註冊登記，取得服務標章專用權之服務標章圖樣，使用於電影片、錄影帶
    、影碟、雷射影碟片之製作發行之服務，現仍於專用期間內。竟於八十九年四月
    初，向不詳姓名年籍綽號「阿達仔」之成年男子，收受未經協和育樂公司同意或
    授權，擅自重製之「傲笑江湖」錄影帶一卷，將之拷貝重製六卷，彩色影印上開
    協和服務標章圖樣，使用於其擅自重製之錄影帶上，以每卷六十至八十元之價格
    出租予不特定之人。嗣於八十九年三月二日下午十五時許，為警於上址勝峰錄影
    帶出租店查獲，並扣得「傲笑江湖」錄影帶六卷，因認被告涉有商標法第六十二
    條第一款之罪嫌云云。然服務標章所欲表彰者既為服務標章專用權人營業上所提
    供之服務，與商標所欲表彰者為商品不同，是本件所應探究者即為被告將近似協
    和服務標章之圖樣使用於錄影帶之行為，是否屬於商標法第七十七條準用同法第
    六十二條第一款於同一或類似「服務」，使用相同或近似他人註冊服務標章圖樣
    之行為。經查「協和ＫＩＮＧ’Ｓ」圖樣，為告訴人協和育樂公司向經濟部中央
    標準局申請註冊登記，取得服務標章標專用權之服務標章圖樣，指定營業種類為
    商標法施行細則第二十五條第一類之電影片、錄影帶、影碟、雷射影碟片之製作
    發行之服務，專用期間自八十一年三月十六日起至九十一年三月十五日止，有經
    濟部中央標準局註冊號數第00000000號服務標章註冊證附卷可稽，是就
    協和服務標章，告訴人協和育樂公司取得專用權而欲表彰之服務應為電影片、錄
    影帶、影碟、雷射影碟片之製作發行無訛。又被告為勝峰錄影帶出租店之負責人
    ，係以從事錄影帶之出租為業，此為被告及告訴人代理人甲○○所不爭執，是被
    告營業上所提供之服務為錄影帶之出租甚明，其未經告訴人協和育樂公司之同意
    或授權，擅自將該公司享有服務標章專用權之圖樣使用於錄影帶上，目的亦係作
    為對不特定之消費者出租該錄影帶之用，故其目的顯非表彰關於該錄影帶製作發
    行之服務應堪認定，是被告使用協和服務標章於錄影帶之行為，應屬商標法第七
    十二條第二項但書所稱使用於商品或其包裝容器上，有使人誤認係促銷該商品之
    情形，而不屬於同條前段所稱服務標章之使用行為。再者，被告營業上所表彰之
    服務即為錄影帶之「出租」，與告訴人協和育樂公司就如附表所示服務標章所表
    彰營業上提供之服務為錄影帶之「製作發行」，顯然並非同一或類似之服務，一
    般消費者亦不致就被告與告訴人協和育樂公司提供之服務產生混淆，是被告所為
    尚與商標法七十七條準用同法第六十二條第一款之構成要件不符。此外，本院復
    查無其他積極證據足認被告有何公訴人所指之犯行，不能證明被告犯罪，本應為
    無罪之諭知，惟公訴人認此部分與被告前開有罪部分有牽連犯之裁判上一罪關係
    ，爰不另為無罪之諭知。
四、公訴人另認被告意圖營利，明知「魔女的條件」影音光碟片、「傲笑江湖」錄影
    帶著作物，係他人享有著作權之著作物，竟自民國八十八年間，向「春暉影視社
    」不詳姓名年籍之外務員，購買盜版之「魔女的條件」影音光碟片八片，自不詳
    時間起，未經著作權人同意，在上址多次出租上揭盜版影音光碟片予不特定人圖
    利；復於八十九年四月初，擅自拷具重製盜版之「傲笑江湖」錄影帶六卷，再將
    之出租予不特定客人。嗣分別於八十九年三月二日、同年四月十八日為警查獲，
    案經著作權人得利影視股份有限公司、協和育樂股份有限公司提起告訴，因認被
    告係犯著作權法第九十四條之以犯著作權法第九十二條為常業罪及著作權法第九
    十四條之以犯著作權法第九十一條第二項為常業罪罪嫌。查，被告係以出租錄影
    帶、影音光碟片為業，惟依查扣之影片僅有二部，顯非恃此侵害告訴人著作權之
    維生，應分係犯著作權法第九十二條及同法第九十一條第二項之罪，依同法第一
    百條之規定，均須告訴乃論。茲被告擅自出租「魔女的條件」影音光碟片部分，
    業據告訴人得利影視股份有限公司撤回其告訴；而「傲笑江湖」影片，係美國環
    球影片公司享有著作財產權，嗣以書面專屬授權協和國際多媒體股份有限公司，
    享有上開影片在台灣地區之重製、出租、改作權，為協和國際多媒體股份有限公
    司享有著作財產權之視聽著作，並非「協和育樂股份有限公司」之視聽著作，是
    被告擅自重製並出租「傲笑江湖」錄影帶部分犯行，未經有告訴權人協和國際多
    媒體股份有限公司提出告訴，依照上開說明，本應均諭知不受理之判決，惟公訴
    人均認與前開有罪部分有牽連犯之裁判上一罪關係，爰均不另為不受理之諭知。
據上論結，應依刑事訴訟法第二百九十九條第一項前段，刑法第二條第一項前段、第
五十六條、第二百十六條、第二百十條、第四十七條、第四十一條第一項、第三十八
條第一項第二款，罰金罰鍰提高標準條例第二條，判決如主文。
中      華      民      國      九十      年      七    月    三十一    日
                                  臺灣高雄地方法院刑事第一庭
                                      法  官    郭佳瑛
右正本證明與原本無異。
如不服本判決，應於判決送達後十日內，向本院提出上訴狀。
                                      書記官    王美玲
中    華    民    國      九十      年      八      月      一      日
附錄法條
中華民國刑法第二百一十條
 (偽造變造私文書罪)
偽造、變造私文書，足以生損害於公眾或他人者，處五年以下有期徒刑。
中華民國刑法第二百一十六條
 (行使偽造變造或登載不實之文書罪)
行使第二百十條至第二百十五條之文書者，依偽造、變造文書或登載不實
事項或使登載不實事項之規定處斷。


司法院資訊處製作；財團法人民間司法改革基金會備份。
